【裁判字號】    92,訴,286
【裁判日期】    921105
【裁判案由】    毒品危害防制條例
【裁判全文】
臺灣宜蘭地方法院刑事判決                          九十二年度訴字第二八六號
    公  訴  人  臺灣宜蘭地方法院檢察署檢察官
    被      告  甲○○
右列被告因毒品危害防制條例案件，經檢察官提起公訴（九十二年度偵字第一六○號
），本院判決如左：
    主  文
甲○○持有第二級毒品，處有期徒刑陸月，如易科罰金，以佰元折算壹日，扣案之
第二級毒品安非他命拾壹小包（淨重總計伍拾捌點肆陸柒公克，驗後淨重總計伍拾捌
點玖玖捌公克）沒收銷燬之。
其餘被訴持有第一級毒品部分無罪。
    事  實
一、甲○○前因違反懲治盜匪條例案件，經臺灣高等法院以七十七年度上訴字第一二
    三四號刑事判決判處有期徒刑三年確定，於民國七十八年十月二十六日假釋出監
    ，於七十九年十一月一日假釋期滿；復因違反肅清煙毒條例、麻醉藥品管理條例
    等案件，經法院判處有期徒刑九年確定；再因違反肅清煙毒條例、麻醉藥品管理
    條例、偽造印文等案件，經法院分別判處有期徒刑四年、七月、十月確定，並經
    臺灣板橋地方法院以八十三年度聲字第六五號裁定定其應執行有期徒刑五年，而
    接續上開有期徒刑執行；又因違反槍砲彈藥刀械管制條例案件，經臺灣桃園地方
    法院以八十二年度訴字第二一二一號刑事判決判處有期徒刑七月確定，並接續前
    開有期徒刑執行。嗣甲○○於八十九年五月十二日假釋出監後，詎其猶不知慎行
    ，竟於假釋期間中，明知第二級毒品安非他命（下稱安非他命）係屬違禁物，竟
    基於持有安非他命之犯意，分別於九十一年一月三十日下午某時，在其位於臺北
    縣三重市○○路○段八十號十樓之處所，以新臺幣（下同）六萬元之代價，向「
    陳光賢」購買第一級毒品海洛因（下稱海洛因）十小包（被訴持有海洛因部分詳
    如理由乙所述）、安非他命十二小包，及於九十一年二月一日下午某時，以二十
    七萬元之代價，在同一地點，復向陳光賢購得海洛因三小包（被訴持有海洛因部
    分詳如理由乙所述）、安非他命三小包，並將所購得之安非他命藏放於其前揭住
    處之房間內，嗣於九十一年二月二日上午五時二十分許，在前揭地點，為警查獲
    ，扣得另分裝為十一小包之安非他命（淨重總計五十八點四六七公克，驗後淨重
    總計五十八點三九九八公克）。
二、案經臺北市政府警察局大安分局報請臺灣板橋地方法院檢察署呈請臺灣高等法院
    檢察署檢察長令轉臺灣宜蘭地方法院檢察署檢察官偵查起訴。
    理  由
甲、有罪部分（被告被訴持有安非他命部分）：
一、訊據被告甲○○坦承分別九十一年一月三十日下午某時，及於九十一年二月一日
    下午某時，在臺北縣三重市○○路○段八十號十樓處所，購買安非他命等情不諱
    ，惟辯稱：伊購買毒品係為供自己施用，當時因為過年怕缺貨所以向陳光賢買了
    很多毒品，而且當時伊在假釋中，尚有殘刑六年七月餘，如果進入勒戒處所就必
    須撤銷假釋，因此伊並無自願前往強制戒治云云。然查：
  (一)被告於九十一年二月二日上午五時二十分許，為警在臺北縣三重市○○路○段八
    十號十樓搜索，並扣得白色結晶狀物品十一小包，有搜索同意書、臺北市政府警
    察局大安分局搜索扣押筆錄、扣押目錄表等件附卷可證，而扣案之前開結晶狀物
    品十一小包，經送請國防部憲兵司令部刑事鑑識中心鑑定之結果，就送驗物品淨
    重五十八點四六七公克，取樣零點零六七二公克，驗後淨重五十八點三九九八公
    克，其中成分認含有甲基安非他命成分，有國防部憲兵司令部刑事鑑識中心九十
    一年六月二十八日（九一）綱得字第○八四六四號鑑驗通知書一紙在卷可證，足
    認扣案結晶狀物品十一小包確係毒品安非他命屬實。
  (二)被告雖於本院審理中供稱：伊每天都有施用安非他命，在被查獲前一天及當天均
    有施用，而安非他命是用吸食器施用，每次施用大概要用掉零點二五公克云云（
    參見本院九十二年十月二十二日審判筆錄）。然被告為警查獲後，於九十一年二
    月二日上午九時許經警採集其尿液送請臺北市立療養院鑑定之結果，其尿液呈毒
    品安非他命陰性反應，有台北市政府警察局大安分局煙毒、麻藥案件尿液委驗單
    、臺北市立療養院煙毒尿液檢驗報告書各一紙附卷可證，再被告於同日解送臺灣
    台北看守所執行觀察、勒戒處分，於九十一年二月三日三時二十分許採集其尿液
    送鑑定之結果，亦呈毒品安非他命陰性反應，有臺灣臺北看守所九十二年九月二
    十六日北所衛字第○九二○○○七九四六號函所附臺灣臺北看守所收容人尿液篩
    檢檢驗簽收簿影本、收容人毒品尿液檢驗報告報告表各一紙在卷可參，則被告辯
    稱於為警查獲前一日及當日均有施用安非他命洵無足採，被告應係單純持有毒品
    安非他命。是被告所辯均屬事後卸責之詞，不足採信，本件事證明確，被告犯行
    堪以認定，應予依法論科。
二、核被告甲○○所為，係犯毒品危害防制條例第十條第二項持有第二級毒品罪。而
    按毒品危害防制條例中所謂「持有」毒品，係指該毒品於事實上居於行為人可得
    支配之狀態而言，本件被告雖於九十一年一月三十日、同年二月一日分別自「陳
    光賢」處購入毒品，惟至為警於九十一年二月二日查獲時，均係基於持有毒品安
    非他命之單一犯意持有前開毒品，公訴人認被告係基於概括犯意，連續持有毒品
    安非他命容有誤會。爰審酌被告犯罪之目的、手段、犯罪所生之損害，及犯罪後
    仍飾詞卸責等一切情狀，量處如主文所示之刑，並諭知易科罰金之折算標準，以
    示懲儆。扣案之安非他命包十一小包（淨重總計五十八點四六七公克，驗後淨重
    總計五十八點三九九八公克），屬查獲之毒品，依毒品危害防制條例第十八條第
    一項前段之規定，不問屬於犯人與否，沒收銷燬之，爰依該規定宣告沒收銷燬之
    。
乙、無罪部分（被告被訴持有海洛因部分）：
一、公訴意旨另以：被告另持有海洛因之犯意，分別於九十一年一月三十日下午某時
    ，在其位於臺北縣三重市○○路○段八十號十樓之處所，以六萬元之代價，向「
    陳光賢」購買海洛因十小包、安非他命十二小包（被訴持有持有安非他命部分已
    如前述），及於九十一年二月一日下午某時，以二十七萬元之代價，在同一地點
    ，復向陳光賢購得海洛因三小包、安非他命三小包（被訴持有安非他命已如前述
    ），並將所購得之海洛因藏放於其前揭住處之房間內，嗣於九十一年二月二日上
    午五時二十分許，在前揭地點，為警查獲，並扣得海洛因十三小包（淨重總計一
    百三十五點五三公克，包裝重七點四二公克）。
二、本件公訴人認被告涉有持有海洛因犯行，係以被告於九十二年二月二日為警採獲
    後，經採集尿液送請臺北市立療養院檢驗之結果，呈嗎啡陰性反應，及扣案之海
    洛因十三包為其主要論據。訊據被告坦承前開持有海洛因犯行，惟辯稱：伊係為
    自己施用海洛因，當時因為過年怕缺貨所以向陳光賢買了很多毒品，伊每天都會
    施用海洛因，被查獲前一天及當天都有施用等語。
三、經查：被告於九十一年二月二日上午五時二十分許，為警在臺北縣三重市○○路
    ○段八十號十樓搜索，並扣得白色粉末狀物品十三小包，有搜索同意書、臺北市
    政府警察局大安分局搜索扣押筆錄、扣押目錄表等件附卷可證，而扣案之前開粉
    狀物品十三小包，經送請法務部調查局鑑定之結果，認「送驗白粉十三包均含第
    一及第六項毒品海洛因成分，合計淨重一百三十五點五三公克（包裝重七點四二
    公克），純度百分之五十點四七，純質淨重六十八點四公克」，有法務部九十一
    年三月二十六日調科壹字第○六○○○五九八一號鑑驗通知書一紙附卷可證。再
    本件被告於九十一年二月二日為警查獲後，於同日解送臺灣台北看守所執行觀察
    、勒戒處分，於九十一年二月三日三時二十分許採集其尿液送鑑定之結果，呈嗎
    啡陽性反應，有臺灣臺北看守所九十二年九月二十六日北所衛字第○九二○○○
    七九四六號函所附臺灣臺北看守所收容人尿液篩檢檢驗簽收簿影本、收容人毒品
    尿液檢驗報告報告表各一紙在卷可參，顯見被告所辯其有施用毒品海洛因一節屬
    實。而按刑法上之吸收犯，係指一罪所規定之構成要件，為他罪構成要件所包括
    ，因而發生吸收關係者而言。如意圖供自己施用而持有毒品，進而施用，則其持
    有之低度行為，當然為高度之施用行為所吸收，不另論以持有毒品罪。本件被告
    於前開時、地經採集其尿液送鑑定之結果，其尿液呈嗎啡陽性反應，足認被告確
    有施用海洛因之犯行，被告持有海洛因之犯行應為其施用海洛因之高度行為所吸
    收不另論罪，此部分應諭知無罪之判決，至查獲之毒品海洛因應由檢察官另為適
    法之處理。
據上論斷，應依刑事訴訟法第二百九十九條第一項前段、第三百零一條第一項，毒品
危害防制條例第十一條第二項、第十八條第一項前段，刑法第十一條前段、第四十一
條第一項前段，罰金罰鍰提高標準條例第二條判決如主文。
本案經檢察官張誌洋到庭執行職務
中      華      民      國    九十二    年     十一     月      五      日
                                  臺灣宜蘭地方法院刑事第三庭
                                        審判長法  官  林  惠  玲
                                              法  官  郭  顏  毓
                                              法  官  辜  漢  忠
右正本證明與原本無異。
如不服本判決，應於判決送達後十日內向本院提出上訴狀( 應附繕本 )。
                                              書記官  林  秀  麗
中      華      民      國    九十二    年     十一     月      六      日
附錄本案論罪科刑法條全文：
毒品危害防制條例第十一條第二項
持有第二級毒品者，處二年以下有期徒刑、拘役或新台幣三萬元以下罰金。


司法院資訊處製作；財團法人民間司法改革基金會備份。
